臺灣高等法院高雄分院刑事判決　　　　　　　　　九十一年度上訴字第一三一號
　　上　訴　人
　　即　被　告　乙○○
　　指定辯護人　本院公設辯護人孫妙岑
右上訴人因強盜案件，不服臺灣高雄地方法院九十年度訴字第九六三號中華民國九十
一年五月十三日第一審判決（起訴案號：臺灣高雄地方法院檢察署九十一年度偵字第
三九０五號），提起上訴，本院判決如左：
      主  文
上訴駁回。
      事  實
一、乙○○前於民國八十五年間先後因違反肅清煙毒條例、竊盜及違反肅清煙毒條例
    案件，分別經法院判處有期徒刑三年十月、七月及三年（後二罪經合併定其應執
    行刑為三年五月）確定，三罪經接續執行，應執行至九十二年十一月九日，嗣八
    十九年五月十九日假釋，竟仍不知悔改，於九十年十一月十九日，乙○○攜帶其
    所有客觀上具有危險性足以危害人之生命、身體，依社會通常觀念可供兇器使用
    之刀器一支（長約二、三十公分，刀刃寬約十五公分，非槍砲彈藥刀械管制條例
    所列管之刀械），由「明仔」不詳姓名成年男子騎乘不詳車號之機車搭載，當日
    下午九時十五分許，行經高雄縣鳳山市○○路與大東一路口，見甲○○一人在該
    處之合作金庫提款機前提款，有機可趁，乙○○即與「明仔」之不詳姓名成年男
    子，共同基於為自己不法所有之犯意聯絡，由「明仔」不詳姓名年男子騎機車在
    旁等候接應，乙○○則俟甲○○提款完畢正欲離去，旋持前開刀器上前指向甲○
    ○，並強取甲○○皮包，甲○○因畏懼至使不能抗拒，而任由乙○○自皮包中取
    走新台幣（下同）一萬六千元，乙○○隨後將皮包丟在地上，再由「明仔」不詳
    姓名年男子騎機車搭載逃離現場。嗣於九十年十二月十三日下午二時三十分許，
    在高雄縣鳳山市○○街與安寧街口，乙○○另因毒品案件，為警緝獲後，經警通
    知甲○○至警局指認而查獲。
二、案經高雄縣警察局鳳山分局移送臺灣高雄地方法院檢察署檢察官偵查起訴。
      理  由
一、訊據上訴人即被告乙○○（下稱被告），於警訊、偵查及原審審理中固均不諱言
    持不明物品嚇令被害人甲○○交出金錢，並取走一萬六千元之事實，惟於警訊辯
    稱係持西瓜刀恐嚇被害人等語，於偵查中辯稱係持鐵尺恐嚇被害人等語，於原審
    審理中先係辯稱其一人持木質量尺恐嚇被害人等語，嗣改辯稱係其一人以報紙偽
    裝成長條狀，外表漆成紅色，持以恐嚇被害人等語。
二、經查：
    (一)被告於右揭時地，持不明物品指向被害人甲○○，並取走一萬六千元等事實，
      迭據被告供述在卷（見警卷第一頁反面、偵查卷第十四頁反面、原審卷第十六
      、三八頁），核與被害人甲○○於警訊及原審指訴情節大致相符（見警卷第四
      ～五頁、原審卷第十六～二一、二八、三五～三八頁），又證人即警員蕭明貞
      在本院證稱因據線民提供消息，而得知被告於右揭時地強取他人財物，經隔離
      訊問被告及被害人甲○○，被告承認於右揭時地強取他人財物，且供述金額相
      符，被害人甲○○亦指認被告，因此將被告移送等語（見本院卷第四六頁）。
      是被告此部分自白，自堪信與事實相符。
    (二)被告固辯稱係其一人強取財物，並未持刀器等語。然被害人甲○○於當日報案
      時，即指稱：「歹徒二名，一名在外騎機車接應，另一名進入提款室將我皮包
      搶走後取走現金一萬六千元．．．並有亮出類似柴刀之刀子，搶後往大東路直
      行往光遠路逃逸」、「．．．在外接應之機車為黑色，種類不詳，車牌阿拉伯
      數字第一字為六開頭，其他均不詳」等語（見原審卷第二八頁反面）。嗣於九
      十年十二月十三日警訊時，亦指訴：「該名歹徒手持柴刀，當我從提款機提領
      壹萬陸仟出來時，他就手持柴刀恐嚇我把錢給他，因我怕有生命危險，所以就
      把錢給他，他有共犯一名騎機車未熄火在外等。」、「當時光線很亮，可以看
      得很清楚。」等語（見警卷第四頁反面）。再被害人於原審審理中，復明確指
      訴：「（問：．．．被告持刀器威脅你交付．．．錢財？）是的。（問：被告
      當時持何刀器？）我看刀的形狀好像開山刀，長度約二、三十公分，刀刃寬約
      十五公分，不是西瓜刀，西瓜刀較細長，被告拿的比西瓜刀還寬」、「（問：
      當時還有一名騎乘機車男子在旁等載被告？）是的。」、「（問：被告當時有
      無拿出刀器？）有。」、「（問：等被告的該名男子機車有無熄火？）沒。（
      問：有該名男子距離妳多遠？）就在提款機的馬路旁。（問：當時該名男子有
      無往妳們這邊看？）有，提款機的門是透明的玻璃，他有往我的方向看他們二
      人應該是串通好的。（問：被告拿到錢後，就被該名男子搭載離開？）是的。
      」、「他（指被告）沒有講話，只是亮出刀子」、「（問：兇器長度？）紅色
      ，長約二、三十公分。被告跟我一、二步的距離，而且現場之提款處燈光明亮
      ，我看他持的兇器應該是刀子。」、「我當時有追到外面，看見被告確實被另
      一名騎機車的人載走」等語（見原審卷第十七～十九、三五、三七～三八頁）
      。另參以被告於警訊時，亦供稱：「．．．拿西瓜刀恐嚇她把錢交給我．．．
      還有一名綽號『明仔』者騎機車載我。綽號『明仔』之年籍資料我不詳，年約
      四十歲，約一七三公分，約四十八公斤重，瘦高，留西裝頭．．．係我提議的
      ．．．西瓜刀在我做完案後，就直接拿至高雄市愛河丟掉。」等語（見警卷第
      一～三頁）。足認被害人甲○○指訴被告持刀器強取財物後，由另一共犯騎機
      車搭載逃逸，應堪採取。至被告其後辯稱係其一人強取財物，並未持刀器等語
      ，無非避重就輕之詞，不足採取。又被告供述之刀器種類雖與被害人指訴未完
      全相符，但被告持刀器指向被害人甲○○時，二人僅相隔一、二步距離，而提
      款處光線亦甚明亮，可清楚辨識被告持有之刀器長約二、三十公分、刀刃寬約
      十五公分，與較細長之西瓜刀有異等情，已經被害人甲○○陳明在卷，被告警
      訊供述持有西瓜刀，既查無證據足證與事實相符，自無可取。
    (三)被告持有之刀器，雖不能證明為槍砲彈藥刀械管制條例所列管之刀械，然被告
      持有之刀器長約二、三十公分、刀刃寬約十五公分，已如前述，客觀上足認可
      以危害人之生命、身體，具有危險性，而依社會通常觀念係可供兇器使用之物
      。再被害人甲○○為一年輕女子，於夜間九時多，單獨一人自提款機提款後，
      猝見被告持有可以危害人之生命、身體之刀器近身，相距僅一、二步，不遠處
      尚有一男子騎機車等候接應，衡諸一般常情，足以令被害人甲○○恐懼而不敢
      抗拒，且被害人甲○○原審亦陳稱因懼怕有生命危險，至使不敢抗拒，而任由
      被告強取財物，被告持刀脅迫至使不能抗拒而取他人之物，甚為明確。
    綜上所述，被告共同意圖為自己不法之所有，攜帶兇器以脅迫至使不能抗拒，而
    強取他人之物，事證明確，犯行洵堪認定。
三、核被告所為，係犯修正後刑法第三百三十條第一項加重強盜罪。公訴人認係犯刑
    法第三百二十八條第一項強盜罪，尚有未洽，惟二者之社會基本事實相同，自得
    變更起訴法條逕予審判。又被告行為後，懲治盜匪條例已於九十一年一月三十日
    公告廢止，並於同日修正公布刑法第三百三十條第一項，均於同年二月一日生效
    ，被告行為時在懲治盜匪條例公布廢止前，無適用修正前刑法第三百三十條第一
    項之餘地，比較修正前後相關之條文之刑度，以修正後刑法第三百三十條第一項
    之法定刑較輕，依刑法第二條第一項前段規定，應適用有利於被告之修正後刑法
    第三百三十條第一項規定論處。再被告與「明仔」之不詳姓名成年男子間，有犯
    意聯絡及行為分擔，均為共同正犯。
四、原審以被告罪證明確，因而適用刑事訴訟法第三百條、刑法第二條第一項前段、
    第二十八條、修正後刑法第三百三十條第一項、刑法第三十七條第二項規定，並
    審酌被告前曾因違反肅清煙毒條例及犯竊盜罪，先後經法院判處有期徒刑三年十
    月、七月及三年（後二罪經合併定其應執行刑為三年五月）確定，三罪經接續執
    行，應執行至九十二年十一月九日，嗣八十九年五月十九日假釋，有台灣高等法
    院被告全國前案紀錄表在卷足憑，竟仍不知悔改，於假釋中再犯罪，素行顯屬不
    佳，且不思以正當方法賺取財物，而以脅迫方式，強取被害人財物，造成被害人
    精神恐懼及財物損失，影響社會秩序甚鉅，惡性不輕，嗣後亦避重就輕，迴避攜
    帶兇器犯罪及共犯情節，悔意不深等一切情狀，量處有期徒刑七年六月，並依被
    告犯罪性質，認有褫奪公權必要，併宣告褫奪公權五年，又說明被告犯罪所用之
    刀器，業於犯罪後丟棄滅失，已據被告於警訊陳明，故不宣告沒收。原判決認事
    用法，並無不合，量刑亦稱妥適。被告上訴意旨猶辯稱未犯罪，為無理由，應予
    駁回。
五、被告經合法傳喚，無正當理由不到庭，不待其陳述逕行判決。併予敘明。
據上論結，應依刑事訴訟法第三百七十一條、第三百六十八條，判決如主文。
本案經檢察官沈紹嘉到庭執行職務。
中    華    民    國      九十一      年      十      月     二十二   日
                              臺灣高等法院高雄分院刑事第一庭
                                  審判長法官  曾永宗
                                        法官  邱永貴
                                        法官  郭玫利
右正本證明與原本無異。
如不服本判決應於收受本判決後十日內向本院提出上訴書狀，其未述上訴理由者，
並得於提起上訴後十日內向本院補提理由書狀（均須按他造當事人之人數附繕本)「
切勿逕送上級法院」。
                                      書記官  鄭靜芳
中    華    民    國      九十一      年      十      月     二十二   日
附錄本判決論罪科刑法條
修正後刑法第三百三十條第一項：
犯強盜罪而有第三百二十一條第一項各款情形之一者，處七年以上有期徒刑。
